【裁判字號】    97,簡上,450
【裁判日期】    971031
【裁判案由】    傷害
【裁判全文】
臺灣板橋地方法院刑事判決             97年度簡上字第450號
公  訴  人  臺灣板橋地方法院檢察署檢察官
上  訴  人
即  被  告  乙○○
                      樓
輔  佐  人
即被告之女  丙○○
上列上訴人因傷害案件，不服本院97年度簡字第1295號中華民國
97年3 月24日所為之第一審判決（聲請簡易判決處刑書案號：96
年度偵字第24572 號），提起上訴，本院管轄第二審之合議庭認
應適用通常程序自為第一審判決如下：
    主  文
原判決撤銷。
乙○○無罪。
    理  由
一、本件聲請簡易判決處刑意旨略以：被告乙○○因懷疑其子遭
    兒童胡○○（民國92年生，詳細年籍資料詳卷）之祖母毆打
    而心生不滿，竟基於傷害之犯意，於96年3 月29日上午11時
    30分許，在臺北縣永和市○○路○段108 巷7 弄口，掌摑胡
    ○○，使胡○○受有臉頰紅腫之傷害。因認被告所為，係涉
    犯刑法第277 條第1 項之傷害罪等語。
二、查被告於上開時、地以手掌重捏兒童胡○○之臉頰，致胡○
    ○因而受有臉頰紅腫之傷害等事實，為被告所供承不諱，核
    與證人甲○○、林桂珍所為之證述相符，並有診斷證明書一
    紙附卷可稽，是此部分之事實堪以認定，合先敘明。
三、惟按行為時因精神障礙或其他心智缺陷，致不能辨識其行為
    違法或欠缺依其辨識而行為之能力者，不罰，刑法第19條第
    1 項定有明文。又刑法上之心神喪失與精神耗弱，應依行為
    時精神障礙程度之強弱而定，如行為時之精神，對於外界事
    務全然缺乏知覺理會及判斷作用，而無自由決定意思之能力
    者，為心神喪失；且刑法上所謂心神喪失人，非以其心神喪
    失狀態毫無間斷為必要，如果行為時確在心神喪失之中，即
    令其在事前事後偶回常態，仍不得謂非心神喪失人；而是否
    心神喪失，乃屬醫學上精神病科之專門學問，應由專門精神
    病醫學研究之人予以診查鑑定，方足斷定，此據最高法院26
    年度渝上字第237 號、24年度上字第2844號、47年度臺上字
    第1253號判例闡釋在案。經查：
(一)被告於警詢中即稱其有小孩寄養在兒童胡○○家中，並遭胡
    ○○奶奶毆打等語（參見96年度偵字第24572 號偵查卷第5
    頁），於偵查及本院審理中亦均為同樣之表示並稱因此才打
    胡○○一巴掌。然證人林桂珍、甲○○於偵查中已表示並不
    認識被告，被告之女丙○○於本院審理中亦稱並無被告所稱
    寄養小孩之事（參見本院97年5 月28日準備程序筆錄第4 頁
    ），足徵被告案發時有妄想之不正常精神狀況甚明。
(二)被告於案發前之94年5 月13日起，即因精神疾患、精神官能
    症至天主教耕莘醫院永和分院接受心理衛生科之治療等情，
    有上開耕莘醫院永和分院97年7 月18日函所附病歷摘要表及
    病歷資料影本附卷可稽。再經本院囑託亞東紀念醫院鑑定被
    告行為時之精神狀態結果，亦認為被告：「有明顯之思考型
    式障礙，如思考連結鬆散，思考內容顯貧乏且片斷，有明顯
    之聽幻覺與體幻覺，亦有被害妄想、被跟蹤妄想、被監視妄
    想。」、「陳員（即被告）之精神科臨床診斷為精神病、疑
    似精神分裂症。…有明顯思考型式障礙，心理測驗結果亦顯
    示，其整體功能推測受到精神疾病影響，有下降之情形，對
    外界事務之理會與判斷已有障礙，故推定案發當時，陳員之
    精神狀況因所罹患之慢性重大精神病，欠缺依其辨識而行為
    之能力，已達心神喪失之程度。」，有亞東紀念醫院97年8
    月25日精神鑑定報告書一份在卷可按。是綜合上情及前揭精
    神鑑定報告研判，可認被告確實係因上開精神疾病，因而影
    響其對於外在事物之理會及判斷能力，及依其辨識而為之行
    為能力，至為明確。是被告於為本案傷害行為時，當已因精
    神障礙而不能辨識其行為違法或欠缺依其辨識而行為之能力
    ，堪以認定。
四、綜上所述，被告為本案犯行時，既係處於不能辨識其行為違
    法之精神狀態或欠缺依其辨識而行為之能力，揆諸前揭法條
    規定及判例意旨，自應諭知被告無罪之判決。另被告目前已
    在耕莘醫院固定就診，並由其夫及女兒丙○○照顧中，業據
    輔佐人即其女丙○○於本院審理時陳述甚明，且被告因於96
    年12月間中風，目前行動有些遲緩等情，復有上開精神鑑定
    報告書一份在卷可按，衡情對於他人應已無明顯立即重大之
    危險性，是本院認尚無證據證明被告有再犯或危害公共安全
    之虞，爰不令其入相當處所施以監護，附此敘明。
五、末按地方法院對被告為簡易判決處刑後，經提起上訴，地方
    法院合議庭認應為無罪判決之諭知者，依刑事訴訟法第455
    條之1 第3 項準用同法第369 條第2 項之規定意旨，應由該
    地方法院合議庭撤銷簡易庭之判決，改依第一審通常程序審
    判（最高法院91年度台非字第21號判決意旨參照）。本案既
    應為被告無罪判決之諭知，原審遽為被告有罪之判決，尚有
    違誤，被告上訴意旨執此指摘，為有理由，應由本院合議庭
    撤銷原判決，自為第一審無罪之判決。
據上論斷，依刑事訴訟法第455 條之1 第1 項、第3 項、第369
條第1 項前段、第2 項、第364 條、第301 條第1 項，判決如主
文。
本案經檢察官吳宗光到庭執行職務。
中    華    民    國    97    年    10    月    31    日
                刑事第十四庭審判長法  官 李幼妃
                                  法  官 鄭燕璘
                                  法  官 張紹省
以上正本證明與原本無異。
如不服本判決，應於判決送達後十日內，向本院提出上訴狀。
                                  書記官  周雅玲
中    華    民    國    97    年    10    月    31    日


司法院資訊處製作；財團法人民間司法改革基金會備份。
